【裁判字號】    97,易,456
【裁判日期】    971127
【裁判案由】    竊盜
【裁判全文】
臺灣桃園地方法院刑事判決               97年度易字第456號
公  訴  人  臺灣桃園地方法院檢察署檢察官
被      告  甲○○
                      號
上列被告因竊盜案件，經檢察官提起公訴（96年度偵字第16213
號），本院判決如下：
    主  文
甲○○無罪。
    理  由
一、公訴意旨略以：被告甲○○意圖為自己不法之所有，於民國
    96年6 月12日凌晨4 時30分許，侵入乙○○臨時未上鎖之桃
    園縣桃園市○○○街196 之7 號7 樓住處，竊取乙○○所有
    之皮包（內有現金新臺幣2 萬元、信用卡4 張、金融卡2 張
    、皮夾2 只、名片夾1 只、筆記本1 本、計算機1 台、識別
    證、國民身份證、健保卡及駕照各1 張），得手後除現金外
    其餘物品則往樓下丟棄，經乙○○報警在大樓屋簷遮雨棚查
    得皮包等物而偵悉上情。因認被告甲○○涉犯刑法第321 條
    第1 項第1款之加重竊盜罪嫌云云。
二、按犯罪事實應依證據認定之，無證據不得認定其犯罪事實，
    又不能證明被告犯罪者，應諭知無罪之判決，刑事訴訟法第
    154 條第2 項、第301 條第1 項定有明文。刑事訴訟法上所
    謂認定犯罪事實之證據，係指足以認定被告確有犯罪行為之
    積極證據而言，如未能發現相當證據或證據不足以證明，自
    不能以推測或擬制之方法，以為裁判基礎，最高法院29年上
    字第3105號及40年臺上字第86號分別著有判例；又認定不利
    於被告之事實，須依積極證據，苟積極證據不足為不利被告
    之認定時，即應為有利於被告之認定，更不必有何有利之證
    據，有最高法院30年上字第816 號判例可資參照。且刑事訴
    訟上證明之資料，無論其為直接或間接證據，均須達於通常
    一般之人均不致有所懷疑，而得確信其為真實之程度，始得
    據為有罪之認定，若其關於被告是否犯罪之證明未能達此程
    度，而有合理懷疑之存在，致使無從形成有罪之確信，根據
    「罪證有疑，利於被告」之證據法則即不得遽為不利被告之
    認定，亦有最高法院76年度台上字第4986號判例可稽。又被
    害人之陳述如無瑕疵，且就其他方面調查又與事實相符，固
    足採為科刑之基礎，倘其陳述尚有瑕疵，則在未究明前，遽
    採為論罪科刑之根據，即難認為適法，最高法院61年臺上字
    第3099號著有判例可資參照。
三、證據能力方面：
（一）按被告以外之人於審判外之陳述，雖不符前4 條之規定，
      而經當事人於審判程序同意作為證據，法院審酌該言詞陳
      述或書面陳述作成時之情況，認為適當者，亦得為證據；
      當事人、代理人或辯護人於法院調查證據時，知有第159
      條第1 項不得為證據之情形，而未於言詞辯論終結前聲明
      異議者，視為有前項之同意，刑事訴訟法第159 條之5 就
      此定有明文。而本案所引用之供述證據，經本院依法踐行
      調查證據程序，公訴人、被告均不爭執各該供述證據之證
      據能力，且迄本院言詞辯論終結前未就供述證據之證據能
      力聲明異議，又查無依法應排除其證據能力之情形，是後
      述所引用供述證據之證據能力均無疑義，依法自有證據能
      力，均得作為本案證據，先予敘明。
（二）另贓物認領保管單1 份、現場照片12張，均與本案事實具
      有自然關聯性，復屬書證、物證性質，且查無事證足認有
      違背法定程式或經偽造、變造所取得之情事，況公訴人及
      被告對此部分之證據能力亦不爭執，是堪認均有證據能力
      。
四、公訴人認被告甲○○涉有上揭加重竊盜罪嫌，無非係以被告
    甲○○於警詢、偵查時之供述；證人即被害人乙○○、證人
    丙○○於警詢或兼於偵查時之證述、贓物認領保管單、現場
    照片等為其主要論據。惟訊據被告甲○○堅詞否認有何加重
    竊盜之犯行，辯稱：案發當天伊並無進入乙○○之住處行竊
    等語。
五、經查：
（一）證人即被害人乙○○於警詢、偵查證述：伊於96年6 月12
      日凌晨4 時30分許，與伊男友吵架，便在屋內等伊男友回
      來，所以只有輕輕將門帶上，沒有上鎖，伊當時在屋內沒
      有開燈，伊聽到有開門聲音，以為是男友回來了，就稍微
      探頭看了一下，發現有一名男子在翻動伊放置於門內鞋櫃
      上的公事包，因當時只有伊一人在家，所以不敢出聲，約
      10分鐘後該男子就將伊公事包拿走，伊當時有看到歹徒的
      側面臉孔，就是被告等語（96年度偵字第16213 號卷第 8
      至12頁、第27至28頁、第48至50頁），復於本院審理時證
      述：案發當天伊是透過靠近門口的鏡子看到被告在翻伊入
      口玄關桌子的抽屜及桌面的零錢罐，最後拿走桌上的公事
      包，因為客廳有一盞小燈，所以伊可以清楚那個人的身形
      、穿著、臉孔等語（本院97年8 月21日審判筆錄第3 至11
      頁），然細繹證人即被害人乙○○上揭前後之證述，證人
      對於究係探頭親眼目擊或係透過鏡子看到竊嫌；當時屋內
      是否有燈光；證人究係看到犯嫌之側面臉孔或係清楚看到
      犯嫌之身形、穿著、臉孔等情，均有不一致之陳述，而此
      部分涉及證人即被害人是否可以確認犯嫌即為被告之重要
      依據，而其陳述既有瑕疵，是尚難逕以證人上揭不一致之
      陳述，即可遽為不利被告之認定。
（二）況證人丙○○於偵查、本院審理時證述：案發當天伊與證
      人乙○○發生爭吵，伊就在該大樓6 至8 樓之樓梯間徘徊
      ，後來遇到被告，被告問伊是誰，伊就跟被告說伊與女友
      吵架，被告問伊要不要上去樓頂坐一下喝茶，伊說不用了
      ，1 點多伊進入乙○○之住處，又與乙○○發生爭吵，伊
      就又出來，直到約3 、4 點時，被告就將伊趕走，伊約 4
      點多離開該大樓回到家，後來就接到乙○○的電話，說包
      包被偷了，伊就告訴乙○○伊應該知道是誰偷的，但伊當
      時並不確定乙○○知不知道犯嫌是誰等語（96年度偵字第
      16213 號卷第27至28頁、第48至50頁），復於本院審理時
      證述：伊於當日凌晨4 、5 點，接到乙○○的電話，乙○○的聲音是在哭泣，告訴伊皮包不見了，問伊有沒有回來
      過，伊說伊離開後就沒有再回去過，伊有跟乙○○說伊大
      概知道是誰偷的，因為伊當時只有見到被告1 個人等語（
      本院97年8 月21日審判筆錄第11至16頁），足見證人即被
      害人乙○○撥打電話予證人丙○○時，並未明確提及犯嫌
      為何人，甚至還詢問丙○○有沒有回來伊住處過，反而是
      證人丙○○告以應該知道是誰偷的，然衡諸常情，倘證人
      即被害人於案發當時即已清楚看到犯嫌之身形、穿著、臉
      孔，並確認就是被告，則其應可明確向證人丙○○陳述犯
      嫌之身形、穿著、臉孔，並直接告以就是被告竊取其財物
      等情，又何需先行詢問丙○○有沒有回來伊住處過或由證
      人丙○○告知犯嫌為何人，酌此情，益徵證人即被害人乙○○案發當時並無法確定犯嫌即為被告。至於證人丙○○
      雖證述：伊有告訴乙○○伊應該知道是誰偷的，因為伊當
      時只有見到被告1 個人等語，然證人丙○○並未親眼目擊
      被告行竊之過程，此僅為證人丙○○依據當天與被告接觸
      而為之個人臆測，亦不足為被告不利之認定。
（三）另證人乙○○雖於本院審理時證述：伊有跟丙○○到被告
      10樓的住處請被告將包包還給伊，但被告說沒有拿包包，
      也不知道發生什麼事，後來警察就來了。在伊請丙○○、
      警察來之前，伊有聽到外面有東西掉落的巨響，所以警察
      到了以後，伊就請警察到一樓停車場的遮雨棚找，發現伊
      的物品在那裡，並在被告7 樓遮雨棚找到乙○○的信用卡
      ，由伊東西散落之位置來看，應該是從頂樓的四周丟下去
      的，而信用卡掉落7 樓遮雨棚，比較有可能是從頂樓加蓋
      房子那側屋內丟下去的，除非那個人是跑到頂樓加蓋房子
      往下丟等語（本院97年8 月21日審判筆錄第3 至11頁）；
      證人丙○○於本院審理時亦證述：伊回到乙○○住處後，
      就先去被告9 樓的住處按門鈴，是被告太太出來應門，說
      被告在睡覺，之後乙○○有上來，便下去報警，伊就又上
      被告10樓的住處，但沒有回應，伊就回到乙○○的住處聽
      到東西掉落鐵皮屋「咚、咚」的聲音，就又回到10 樓 被
      告住處，這次被告就有出來應門，但否認有竊取乙○○的
      公事包，之後警察就來，並在被告7 樓遮雨棚找到乙○○
      的信用卡，並看到其他證件散落在對面大樓的屋頂等語，
      然證人即被害人乙○○於本院審理時亦證述：伊居住的大
      樓樓梯沒有門，可以直接從1 樓通到9 樓，如果外來的人
      ，只要能進入大門就可以走樓梯從1 樓到9 樓，而該頂樓
      的門是開放的，住戶都可以上去等語（本院97年8 月21日
      審判筆錄第8 頁、第10頁），亦見該大樓之頂樓一般住戶
      或進入該大樓之人皆可前往，並非僅被告1 人可自由出入
      ，是亦難據此2 人之證述即推論證人即被害人乙○○所失
      竊之物品即為被告所竊取而後從頂樓丟棄等情。
（四）另卷附之贓物認領保管單1 份、現場散落物照片12張（96
      年度偵字第16213 號卷第19至22頁），僅能證明被害人領
      回之物品為其所失竊之物，尚無法證明即為被告所竊取，
      是亦不足作為被告不利之認定。
六、綜上，本案被告究有無加重竊盜之犯行，本院認仍存有合理
    之懷疑，尚未到達確信其為真實之程度。而公訴人所提出之
    證據，亦不足為被告有罪之積極證明，其指出證明之方法，
    要無從說服法院以形成被告有罪之心證，揆諸前揭法條及判
    例意旨，既不能證明被告此部分之犯罪，自應為被告無罪之
    諭知。
據上論斷，應依刑事訴訟法第301 條第1 項，判決如主文。
本案經檢察官顏世翠到庭執行職務。
中    華    民    國    97    年    11    月    27    日
                    刑事第十二庭審判長法  官  魏  于  傑
                                      法  官  李  文  娟
                                      法  官  羅  國  鴻
以上正本證明與原本無異。
如不服本判決，應於判決送達後10日內向本院提出上訴狀（應附
繕本），其未敘述上訴理由者，應於上訴期間屆滿後20日內補提
理由書狀於本院，上訴於臺灣高等法院。
                                      書記官  戴  育  萍
中    華    民    國    97    年    12    月    8     日


司法院資訊處製作；財團法人民間司法改革基金會備份。
